臺灣臺北地方法院民事判決
110年度訴字第6405號
原      告  鄭安芬
訴訟代理人  蘇家宏律師
            林正椈律師
被      告  林翰民
訴訟代理人  陳福寧律師
被      告  吳婕榆

訴訟代理人  廖德澆律師
上列當事人間請求損害賠償事件，本院於民國111年6月29日言詞
辯論終結，判決如下：
    主      文
被告應連帶給付原告新臺幣肆拾萬元，及被告乙○○自民國一百一
十年十月九日起、被告甲○○自民國一百一十年九月二十五日起，
均至清償日止，按週年利率百分之五計算之利息。
原告其餘之訴駁回。
訴訟費用由被告連帶負擔五分之二，餘由原告負擔。
本判決第一項得假執行；但被告如以新臺幣肆拾萬元為原告預供
擔保，得免為假執行。
原告其餘假執行之聲請駁回。
    事實及理由
一、原告主張：伊與被告乙○○於民國94年1月7日結婚，後於109
    年1月17日協議離婚。伊於108年11月間發現被告乙○○竟於婚
    姻存續期間與被告甲○○發生婚外情且為性行為，而被告甲○○
    明知被告乙○○為有配偶之人，竟仍與被告乙○○為上開行為，
    應屬共同侵害伊之配偶權且情節重大，致伊精神受有痛苦，
    伊得請求侵權行為損害賠償，爰依民法第184條第1項、第18
    5條、第195條第1項、第3項規定，請求被告連帶給付新臺幣
    （下同）100萬元精神慰撫金之損害賠償等語。並聲明：㈠被
    告應連帶給付原告100萬元，及自起訴狀繕本送達翌日起至
    清償日止，按週年利率5％計算之利息。㈡願供擔保，請准宣
    告假執行。
二、被告乙○○則以：伊與原告協議離婚時已約定互相拋棄其他一
    切財產上及非財產上之損害賠償請求權及各項刑事責任之追
    訴，並於109年1月17日簽立離婚協議書（下稱系爭離婚協議
    書），原告已拋棄對伊侵害配偶權之損害賠償請求權，自不
    得再為本件之請求。又伊與原告長期感情不睦，兩造家庭經
    濟長期由伊日夜辛勤工作維持，原告以無法負擔照顧小孩為
    由搬回娘家居住，無視公婆長輩，造成婚姻裂隙，兩造之離
    婚原因，是兩造長期沒有夫妻生活，原告未盡人妻照顧家庭
    責任，致兩造感情破裂，夫妻行同陌路，伊為一般正常之人
    ，有生理需求，所以才有婚外情，原告應負與有過失之責任
    等語置辯。並聲明：㈠原告之訴及假執行之聲請均駁回。㈡如
    受不利益判決，願供擔保請准宣告免為假執行。
三、被告甲○○則以：配偶權並非民法第184條第1項前段之權利，
    原告應不得以侵害配偶權為由請求侵權行為損害賠償。此外
    ，伊係誤信被告乙○○所言，以為原告與被告乙○○已分居並商
    討離婚而與被告乙○○交往，伊對於不慎介入原告與被告乙○○
    之婚姻深感懊悔與愧疚。然因伊與被告乙○○在交往期間，被
    告乙○○對伊多次言詞羞辱及暴力相向，且因被告乙○○握有伊
    之性行為影片及不堪照片，伊不敢強硬與被告乙○○分手及斷
    絕往來，伊因此陷入愧疚、懊悔、焦慮、憂鬱，持續前往精
    神科治療。另原告與被告乙○○之婚姻長期失和且分居，伊並
    非造成其二人離婚之主因，原告亦應負與有過失之責任。又
    伊現罹患疾病而仍在接受醫療中，且仍須扶養2名子女及照
    顧養母，原告請求100萬元之精神慰撫金過高。再者，原告
    確已拋棄對被告乙○○侵害配偶權之損害賠償請求權，則本件
    自應扣除被告乙○○應分擔之部分等語置辯。並聲明：㈠原告
    之訴及假執行之聲請均駁回。㈡如受不利益判決，願供擔保
    請准宣告免為假執行。
四、本院之判斷：原告主張被告間有婚外情且發生性行為，而侵
    害其配偶權，致其精神受有痛苦，依民法第184 條第1 項、
    第185條、第195 條第1 項、第3 項規定，請求被告連帶賠
    償精神慰撫金100萬元等語，為被告所否認，並以前詞置辯
    ，經查：
  ㈠按因故意或過失，不法侵害他人之權利者，負損害賠償責任
    ，故意以背於善良風俗之方法，加損害於他人者亦同。數人
    共同不法侵害他人之權利者，連帶負損害賠償責任。不法侵
    害他人之身體、健康、名譽、自由、信用、隱私、貞操，或
    不法侵害其他人格法益而情節重大者，被害人雖非財產上之
    損害，亦得請求賠償相當之金額。前二項規定，於不法侵害
    他人基於父、母、子、女或配偶關係之身分法益而情節重大
    者，準用之，民法第184條第1項、第185條第1項前段、第19
    5條第1項、第3項分別定有明文。又婚姻係以夫妻之共同生
    活為其目的，配偶應互相協力保持其共同生活之圓滿安全及
    幸福，夫妻互守誠實，為確保其共同生活之圓滿安全及幸福
    之必要條件，故應解為配偶因婚姻契約而互負誠實之義務，
    配偶之一方行為不誠實，破壞共同生活之圓滿安全及幸福者
    ，即為違反因婚姻契約之義務而侵害他方之權利。可見基於
    身分關係而生之配偶權亦屬應受保護之權利，倘配偶之一方
    行為不誠實，與他人發生足以破壞夫妻共同生活之圓滿安全
    及幸福之行為者，則該第三人即為侵害配偶權之侵權行為人
    。又侵害配偶權之行為，不以通姦為限，凡足以破壞夫妻間
    之共同生活，動搖家庭生活之圓滿安全與幸福者，均屬之，
    茍配偶確因此受精神上痛苦，自得依法請求賠償。　
  ㈡原告與被告乙○○於民國94年1月7日結婚，後於109年1月17日
    協議離婚等節，為兩造所不爭執（見本院卷第66頁），應堪
    認定。次查。被告於前開婚姻存續期間確有婚外情且發生性
    行為等節，業據原告提出被告間LINE對話紀錄截圖、手機相
    簿翻拍照片、自拍性愛影片光碟、自拍性愛影片截圖、108
    年12月1日、108年12月8日、109年1月5日跟拍影片光碟及截
    圖為證（見店司調卷第17至133頁），而被告對此節亦不爭
    執（見店司調卷第163頁，本院卷第13頁），是原告主張被
    告間有婚外情及發生性行為等語，應屬可採。
  ㈢按違法取得證據之可利用性，在刑事訴訟程序固係採取證據
    排除法則，其主要目的在於抑制違法偵查、嚇阻警察機關之
    不法，並認該等理論之基礎在於憲法上正當法律程序之實踐
    ，使人民免於遭受國家機關非法偵查之侵害、干預，防止政
    府濫權，藉以保障人民之基本權。但在民事訴訟程序，對立
    之兩造係立於公平地位，於法院面前為權利之主張與防禦，
    證據之取得與提出，並無不對等情事，較無前述因司法權之
    強大作用可能造成之弊端，因此證據能力之審查密度，應採
    較寬鬆態度，非有重大不法情事，否則不應任意以證據能力
    欠缺為由，為證據排除法則之援用，且民事訴訟程序之主要
    目的在於解決紛爭、維持私法秩序之和平及確認並實現當事
    人間實體上之權利義務，為達此目的，有賴發現真實與促進
    訴訟，因此就違法取得之證據，應從裁判上之真實發現與程
    序之公正、法秩序之統一性或違法收集證據誘發防止之調整
    ，綜合比較衡量該證據之重要性、必要性或審理之對象、收
    集行為之態樣與被侵害利益等因素，決定其有無證據能力，
    並非一概否定其證據能力。必須該違法收集之證據，係以限
    制他人精神或身體自由等侵害人格權之方法、顯著違反社會
    道德之手段、嚴重侵害社會法益或所違背之法規旨在保護重
    大法益或該違背行為之態樣違反公序良俗者，始否定其證據
    能力（最高法院104年度台上字第1455號判決意旨參照）。
    況在破壞婚姻事件中，被害人家庭圓滿期待權、配偶身分法
    益及為實現其權利保護之證明權，與被指破壞婚姻者之隱私
    權、通訊自由及肖像權等權利間恆有衝突。實體法上既承認
    夫妻於婚姻關係存續中有家庭圓滿期待權、配偶身分法益，
    然衡諸社會現實情況，妨害他人婚姻權益之不法行為，常以
    隱秘方式行之，並因隱私權、住居權受保護之故，被害人舉
    證極其不易。基此前提，不法行為人之隱私權與被害人之訴
    訟權發生衝突時，兩者間應為一定程度之調整，並應容許一
    定程度之不貞蒐證權。被告雖抗辯原告翻拍被告乙○○手機內
    被告間LINE對話紀錄截圖、手機相簿翻拍照片、自拍性愛影
    片光碟、自拍性愛影片截圖係違法取得，應無證據能力等語
    ，然原告與被告乙○○原為共同生活之夫妻，在此密切之生活
    共同體中，就兩造間手機內容等資料之隱私期待，與一般之
    於第三人之隱私權自不可等同視之。再酌以原告非廣泛地不
    法竊錄或植入軟體即時轉傳、監控等嚴重侵害他人人性尊嚴
    之方式獲得，亦非持續、長時間地不法侵害隱私權，復非以
    強暴、脅迫方式取得，則在考量前揭所述此類事件特殊性之
    前提下，權衡原告之家庭圓滿期待權、配偶身分法益、訴訟
    權及被告之隱私權保障、原告取得上述證據之方式與不法程
    度、發現真實與促進訴訟之必要性等，本院認原告就翻拍被
    告乙○○手機內對話紀錄、照片、影片之取證手段及目的性尚
    符合比例原則，被告之隱私權於原告配偶身分法益受侵害之
    情形下應適度退縮，否則無異以證據法則排除、拒斥原告依
    民法所受保障之實體權利，故此部分證據應得據以為本件事
    實認定之依據，是被告抗辯原告翻拍被告乙○○手機內對話紀
    錄、照片、影片無證據能力等語，不足採信。
  ㈣又被告雖抗辯原告已拋棄對被告乙○○之侵害配偶權損害賠償
    請求權等語，並提出系爭離婚協議書為證（見本院卷第91頁
    ），惟查，觀諸系爭離婚協議書，上方記載兩造係因雙方意
    見不合同意協議離婚，並無記載被告乙○○與被告甲○○婚外情
    之事，且系爭離婚協議書第2條約定：「貳、夫妻財產分配
    ；一、同意將存放於郵局帳戶......帳戶內所有金額給予原
    告。二、原告名義購置所有門牌號碼......房地產權歸原告
    所有。三、除本協議書另有約定外，原告與被告乙○○名下財
    產歸各自所有，債務亦各自負擔，雙方對對方已無任何債權
    債務，雙方同意互相拋棄對對方之夫妻剩餘財產分配請求權
    ，暨其他一切財產上及非財產上之損害賠償請求權及各項刑
    事責任之追訴」（見本院卷第91頁），可知原告與被告乙○○
    雖有約定互相拋棄夫妻剩餘財產分配請求權及其他損害賠償
    請求權及刑事追訴，然觀諸前後文及標題均係就「夫妻財產
    分配」為約定，自難據此即認原告已拋棄本件侵害配偶權之
    損害賠償請求權，況且，倘原告與被告乙○○確係為本件婚外
    情之行為而約定拋棄侵害配偶權之損害賠償請求權，理當言
    明再三或行諸文字，然系爭離婚協議書均無此記載，是被告
    此節抗辯，尚非可採。　
  ㈤綜上，被告明知被告乙○○已有配偶，仍與被告甲○○為婚外情
    及發生性行為，足以破壞原告與被告乙○○夫妻間之共同生活
    ，動搖原告家庭生活之圓滿安全與幸福，顯屬故意不法共同
    侵害原告之配偶權及配偶關係所生之身分法益而情節重大，
    原告因此受精神上痛苦，揆諸前揭說明，原告請求被告連帶
    賠償精神慰撫金，即屬有據。　　
  ㈥又按精神慰撫金之多寡，應斟酌雙方之身分、地位、資力與
    加害程度，及其他各種情形核定相當之數額，該金額是否相
    當，自應依實際加害情形與被害人所受之痛苦及雙方之身分
    、地位、經濟狀況等關係決定之（最高法院51年台上字第22
    3號判決意旨參考），又身分法益與人格法益同屬非財產法
    益，有關人格法益受侵害酌定慰撫金之標準，自得為衡量因
    身分法益受侵害所生損害賠償金額之參考。本院審酌原告大
    學畢業，現育有二女，無工作，被告乙○○大學畢業，現從事
    醫師工作，被告甲○○為護理學院二技畢業，現從事護士工作
    ，業據兩造陳明在卷（見本院卷第96頁、第111頁、第157頁
    ），而原告現有壓力反應併焦慮症狀等節，亦有松德精神科
    診所診斷證明書在卷可稽（見本院卷第113頁），又關於兩
    造之經濟狀況，並有原告全國財產稅總歸戶財產查詢清單、
    被告乙○○稅務電子閘門財產所得調件明細表、109年度綜合
    所得稅電子結算申報繳稅系統檢核用計算表、被告甲○○之就
    醫資料、診斷證明書、109年度綜合所得稅電子結算網路申
    報收執聯等件可參（見本院卷第21至40頁、第97頁、第115
    頁、第151至156頁、第159至165頁、第207至209頁），本院
    審酌兩造之學經歷、經濟狀況、本件侵權行為之情節及被告
    侵害配偶權行為致原告婚姻破裂、造成原告精神痛苦非輕等
    一切情狀，認原告請求被告賠償精神慰撫金40萬元為適當，
    逾此範圍之請求，為無理由。
　㈦再按損害之發生或擴大，被害人與有過失者，法院得減輕賠
    償金額或免除之，民法第217條第1項定有明文。次按所謂被
    害人與有過失，須其行為為損害之共同原因，且其過失行為
    並有助成損害之發生或擴大者，始為相當（最高法院88年度
    台上字第62號判決意旨參照）。被告雖抗辯原告對被告婚外
    情及發生性行為之侵害配偶權與有過失等語，然本件原告與
    被告乙○○間婚姻關係中之家庭照顧責任如何分配或夫妻生活
    有無美滿，與被告婚外情之發生無何因果關係可言，是被告
    此節抗辯，委屬無據。
　㈧再按給付無確定期限者，債務人於債權人得請求給付時，經
    其催告而未為給付，自受催告時起，負遲延責任。其經債權
    人起訴而送達訴狀，與催告有同一之效力。民法第229 條第
    2 項定有明文。又遲延之債務，以支付金錢為標的者，債權
    人得請求依法定利率計算之遲延利息。法定週年利率為5％。
    民法第233 條第1 項前段、第203 條定有明文。本件原告請
    求被告侵權行為損害賠償之債權，核屬無確定期限之給付，
    經原告提起訴訟，起訴狀繕本於110年10月8日送達被告乙○○
    、110年9月24日送達被告甲○○（見店司調卷第153頁、第157
    頁），被告迄未給付，當負遲延責任。是原告請求此部分自
    起訴狀繕本送達被告翌日即被告乙○○自110年10月9日起、被
    告甲○○自110年9月25日起，均至清償日止，按週年利率5％計
    算之法定遲延利息，核無不合，應予准許。
五、綜上所述，原告依民法第184 條第1 項、第185條、第195 
    條第1 項、第3 項規定，請求被告連帶給付40萬元，及被告
    乙○○自110年10月9日起、被告甲○○自110年9月25日起，均至
    清償日止，按週年利率5％計算之利息，為有理由，應予准許
    。逾此部分之請求，為無理由，應予駁回。
六、本判決所命給付之金額未逾50萬元，依民事訴訟法第389條
    第1項第5款規定，應依職權宣告假執行。至原告就敗訴部分
    陳明願供擔保聲請宣告假執行，因訴之駁回而失所依據，不
    予准許。另被告就原告勝訴部分陳明願供擔保，聲請宣告免
    為假執行，合於法律規定，爰酌定相當之擔保金額宣告之。
七、本件事證已臻明確，兩造其餘主張與攻擊防禦方法及所提證
    據，經審酌後認與本件判決之結果不生影響，爰不另一一論
    述，併此敘明。
八、訴訟費用負擔之依據：民事訴訟法第79條、第85條第2項。
中　　華　　民　　國　　111 　年　　7 　　月　　27　　日
                  民事第八庭  審判長法  官  鄭佾瑩
                                    法  官  陳宣每
　　　　　　　　　　　　　　　　　　法　官  邱于真
以上正本係照原本作成。
如對本判決上訴，須於判決送達後20日內向本院提出上訴狀。如
委任律師提起上訴者，應一併繳納上訴審裁判費。
中　　華　　民　　國　　111 　年　　7 　　月　　27　　日
                                    書記官  邱美嫆